---
title: 'Disfonía en enfermos de Parkinson'
author: "Rubén Ibarrondo López y Miren Hayet Otero"
date: "15/5/2021"
header-includes:
  \renewcommand{\contentsname}{Índice}
output: 
  pdf_document: 
    extra_dependencies: ["float"]
    fig_caption: yes
    toc: true
    number_sections: true
  lang: "es-ES"
fontsize: 12pt
---

```{r setup, include=FALSE}
knitr::opts_chunk$set(echo = FALSE, message = FALSE, warning = FALSE, fig.pos = "H", out.extra = "")
```
```{r include=FALSE}
# Cargar librerías necesarias
library(tidyverse)
library(colorspace)
```

\newpage

# Objetivo

El objetivo principal de este trabajo consiste en encontrar un modelo de clasificación capaz de diferenciar a enfermos de Parkinson de pacientes sanos, en base a registros de voz. Para ello, primero se van a analizar las características de los datos de los que se dispone, y después se ajustarán y compararán diferentes técnicas de clasificación.

# Análisis preliminar

Es necesario realizar un análisis preliminar de los datos para después obtener un modelo lo más fácil de interpretar y mejor posible.

La base de datos utilizada se puede consultar [aquí](https://archive.ics.uci.edu/ml/datasets/Parkinsons). Se dispone de 195 registros de voz correspondientes a 31 pacientes, de los cuales hay 23 enfermos de Parkinson. Para cada registro se han recogido 23 medidas relacionadas con la voz:

* MDVP.Fo.Hz: Frecuencia vocal fundamental media.
* MDVP.Fhi.Hz : Frecuencia vocal fundamental máxima.
* MDVP.Flo.Hz: Frecuencia vocal fundamental mínima.
* MDVP.Jitter, MDVP.Jitter.Abs, MDVP.RAP, MDVP.PPQ, Jitter.DDP: Medidas de variación en la frecuencia fundamental.
* MDVP.Shimmer, MDVP.Shimmer.dB, Shimmer.APQ3, Shimmer.APQ5, MDVP.APQ, Shimmer.DDA: Medidas de variación en la amplitud.
* NHR,HNR: Medidas del ratio entre el ruido y las componentes tonales de la voz.
* status: Estado de salud del paciente. 1-Parkinson, 0-Sano.
* RPDE, D2: Medidas no-lineales de complejidad dinámica.
* DFA: Exponente escalador de fractal de señal.
* spread1, spread2, PPE: Medidas no-lineales de la variación de la frecuencia fundamental.

En este caso no hay ningún dato ausente por lo que no va a ser necesaria ninguna estrategia de imputación.

A continuación se puede ver un resumen de las diferentes variables:

\scriptsize

```{r}
# Cargar fichero de datos
parkinson <- read.table("D:/Miren/Master I/MD/Trabajo final/parkinsons.data",sep=',',header = TRUE)
# Resumen
summary(parkinson)
```
\normalsize
No parece haber ningún dato disparatado por lo que parecen ser variables coherentes O A LO MEJOR NO Y COMPROBAR COHERENCIA DATOS INUSUALES!! BOXPLOT????????. La distribución dela variable de clasificación nos indica que en torno a un 75% de los registros corresponden a enfermos de Parkinson.

A la hora de crear cualquier modelo de clasificación es importante que la cantidad de variabables que lo forman sea lo menor posible, ya que esto facilita su aplicación e interpretación. Muchas veces las medidas/variables de las que se dispone no suelen aportar demasiada información a la hora de clasificar, ya sea por que no están relacionadas con la variable de clasificación o porque no presentan gran variabilidad. También puede ocurrir que algunas variables estén altamente correladas entre sí, por lo que si se incluyen todas en el modelo, no van a aportar nueva información a la hora de clasificar.

Comencemos por ver si hay alguna variable con poca variabilidad:

\scriptsize
```{r}
# Comprobar varianza de variables
require(caret)
nearZeroVar(parkinson[-c(1,18)], saveMetrics= TRUE)
```

\normalsize

Todas las variables presentan una variabilidad suficiente como para poder aportar información en la clasificación.

Para comprobar su Veamos que importancia tiene cada variable en relación con la variable de clasificación:

\scriptsize

```{r}
# Importancia de las variables
rocvarimp2<-filterVarImp(x = parkinson[-c(1,18)], 
                         y = as.factor(parkinson$status))
apply(rocvarimp2, 1, mean) %>% sort()
```
\normalsize

Ninguna variable obtiene una puntuación que nos asegure que no es lo suficientemente importante como para no incluirla en el modelo.

Por último, nos queda comprobar si existe correlación entre las variables. En el gráfico \@ref{fig:corr} se pueden las correlaciones más altas entre variables. Concretamente se distinguen en 4 tonalidades que van desde el azul oscuro al claro las correlaciones mayores a 0.95, 0.9, 0.85 y 0.8 respectivamente.

```{r corr, out.height="70%",out.width="70%",fig.align='center',fig.cap='Correlación entre variables'}
require("corrplot")
corrplot((abs(cor(parkinson[-c(1,18)]))>0.95)*0.25+
           (abs(cor(parkinson[-c(1,18)]))>0.9)*0.25+
           (abs(cor(parkinson[-c(1,18)]))>0.85)*0.25+
           (abs(cor(parkinson[-c(1,18)]))>0.8)*0.25,method="circle")
```

Por lo tanto, si establecemos 0.95 como la máxima correlación que pueden tener dos variables en el modelo, tendremos que escoger una variable entre MDVP.Jitter, MDVP.RAP, MDVP.PPQ y Jitter.DDP, entre MDVP.Shimmer y MDVP.Shimmer.dB y entre spread1 y PPE. Basándonos en la importancia de las variables nos quedaremos con MVDP.PPQ, MDVP.Shimmer.dB y spread1.

```{r}
parkinson.fil <- parkinson[-c(1, 18, 5, 7, 9, 10, 12, 13, 14, 15, 24)]
```


